臺灣苗栗地方法院民事判決
110年度訴字第359號
原      告  財政部國有財產署中區分署

法定代理人  趙子賢  
訴訟代理人  程光儀律師
            張義群律師
被      告  陳任貴  


            陳山下  
上列當事人間請求返還土地事件，本院於民國111年8月9日言詞
辯論終結，判決如下：
    主  文
一、被告陳山下應將坐落苗栗縣○○鎮○○段000000地號土地上如附
    圖所示編號A面積3603.51平方公尺之魚塭、編號B面積2,783
    .46平方公尺之魚塭、編號C面積3,389.04平方公尺之魚塭之
    池水抽除，將編號D面積130.43平方公尺之磚造平房拆除騰
    空後，將上開土地返還原告。
二、被告陳任貴應將坐落苗栗縣○○鎮○○段000000地號土地上如附
    圖所示電表A拆除。
三、被告陳山下應給付原告新臺幣（下同）15,128元，及自民國
    110年9月30日起至清償日止，按年息百分之5計算之利息；
    並自110年8月1日起至返還第1項所示土地之日止，按月給付
    原告244元。
四、訴訟費用由被告負擔。
五、本判決第1項，如原告以100萬元為被告陳山下供擔保後，得
    假執行。
六、本判決第2、3項得假執行。
    事  實
一、原告起訴主張：
（一）坐落苗栗縣○○鎮○○段000000地號土地為國有土地（下稱系
      爭土地），原告為管理機關。被告陳山下在系爭土地上設
      置魚塭養殖產物暨養殖設備，並建造磚造平房（下合稱系
      爭地上物）占用系爭土地；被告陳任貴則於系爭土地上設
      置電號00-0000-00號之電表（下稱電表A）。而兩造間並
      未有租賃契約或其他合法使用系爭土地之關係存在，是被
      告無權占用系爭土地。為此，依民法第767條第1項前段、
      中段之規定，請求被告陳山下將系爭土地如附圖所示編號
      A面積3,603.51平方公尺、編號B面積2,783.46平方公尺、
      編號C面積3,389.04平方公尺之魚塭池水抽除，並將編號D
      面積130.43平方公尺之磚造平房拆除後，將上開土地返還
      予原告；被告陳任貴應將電表A拆除。
（二）被告無權占用系爭土地，致原告受有無法管理使用系爭土
      地之損害，原告自得依民法第179條之規定請求被告返還
      相當於租金之不當得利。又依照國有非公用不動產使用補
      償金計收基準表第二項養殖部分，及國有非公用不動產被
      占用處理要點第7條之規定，魚塭占用部分之計算方式為
      ：正產物單價×單位面積收穫量×占用面積×年息率÷12(小
      數點以下無條件捨去)×占用月數；建物占用部分之計算方
      式為：申報地價×占用面積×年息率÷12(小數點以下無條件
      捨去)×占用月數。計算如下：
　　⒈魚塭占用部分：
　　　被告陳山下占用系爭土地係供做魚塭之用，正產物為鮮魚
      ，而鮮魚單價依苗栗縣政府公告(卷第141頁)為每公斤新
      臺幣（下同）26元、單位面積收獲量因系爭土地並無等則
      ，是以中間等則計算，而養魚池計19等則，中間等則為10
      ，則每公頃生產量為309公斤、占用面積為9,776.01平方
      公尺、年息率為百分之25，每月相當於租金之利益為163
      元【計算式：26元×0.0309公斤×占用9,776.01平方公尺×
      年息率百分之25÷12=163元，小數點以下無條件捨去，下
      同】，自民國105年6月1日起至110年7月31日止計62個月
      ，則原告得請求之金額為10,106元【計算式：163×62=10,
      106】。
　  ⒉建物占用部分：
　　　系爭土地105年至110年之申報地價均為150元，而被告之
      建物占用系爭土地面積為130.43平方公尺、年息率為百分
      之5，每月相當於租金之利益為81元【計算式：150元×130
      .43平方公尺×年息率百分之5÷12=81元】，自105年6月1日
      起至110年7月31日止計62個月，則原告得請求之金額為5,
      022元【計算式：81×62=5,022】。
    ⒊綜上，上述期間被告陳山下無權占用系爭土地，原告得請
      求共15,128元之不當得利【計算式：10,106+5,022＝15,12
      8】。又被告迄今仍繼續占用系爭土地，其應自110年8月1
      日起至交還聲明第1項所示土地日止，按月給付原告244元
      【計算式：163+81＝244】。
（三）並聲明：⑴如主文第1至3項所示。⑵訴訟費用由被告負擔。
      ⑶願供擔保，請准宣告假執行。
二、被告抗辯：
（一）被告陳任貴稱：電表A是我申請的，願意拆除，同意原告
      之請求(卷168頁)。
（二）被告陳山下辯稱：系爭地上物是我的，魚塭A、B、C係養
      殖烏魚，希望能待收成之後再返還土地。對不當得利計算
      之方式無意見，同意照原告之請求付錢(卷第168頁)。並
      聲明：⑴請求駁回原告之訴。⑵訴訟費用由原告負擔。
    理  由
一、按不變更訴訟標的，而補充或更正事實上或法律上之陳述者
    ，非為訴之變更或追加；民事訴訟法第256條定有明文。原
    告原訴之聲明第1、2項為：⑴被告陳任貴、陳山下應將應將
    坐落於苗栗縣○○鎮○○段○○○○○000000地號土地紅色①、⑤部分
    之磚造鐵皮平房拆除、養殖魚塭設施內之池水、養殖產物暨
    水車及設電表2只（電表號00-0000-00、00-0000-00）等設
    備騰空、移除後，將共計10,390平方公尺之土地返還予原告
    。⑵被告陳任貴、陳山下應給付原告13,764元，及自起訴狀
    送達翌日起至清償日止，按年息百分之5計算之利息，並自1
    10年8月1日起至返還前項聲明所示土地之日止，按月給付原
    告222元。嗣於111年4月26日具狀變更上述聲明如主文⑴至⑶
    項所示（卷第129頁）；核屬補充或更正法律上或事實上之
    陳述，應予准許。
二、原告主張系爭土地為國有土地，其為管理機關，被告陳山下
    、陳任貴各在系爭土地上設置系爭地上物及電表A等情，業
    據其提出土地登記第一類謄本、現場照片等在卷可按（卷第
    49、89至92頁）。並經本院會同兩造及通霄地政人員到場會
    勘屬實，有勘驗筆錄、現場照片、複丈成果圖等在卷可憑（
    卷第111至123頁）。且為被告所不爭執，堪信上開主張為真
    實。
三、按所有人對於無權占有或侵奪其所有物者，得請求返還之。
    對於妨害其所有權者，得請求除去之；民法第767條第1項前
    段、中段定有明文。被告陳山下不爭執系爭土地為國有土地
    ，原告為管理機關，並已自認占用系爭土地如附圖所示編號
    A至D設置魚塭、建物，則其應就有何占有權源負舉證之責。
    然其迄未舉證以實其說，則原告主張被告無權占有系爭土地
    ，請求將附圖所示編號A、B、C之魚塭池水抽除、拆除編號D
    之磚造平房後，騰空返還系爭土地，即屬有據，應予准許。
    爰諭知如主文第1項所示。　　
四、次按當事人於言詞辯論時為訴訟標的之捨棄或認諾者，應本
    於其捨棄或認諾為該當事人敗訴之判決；民事訴訟法第384
    條亦有明定。被告陳任貴、陳山下已於本院審理時各就原告
    訴之聲明第2、3項之請求為訴訟標的之認諾，是此部分自應
    為其敗訴之判決。從而，原告請求被告陳任貴拆除電表A、
    請求被告陳山下給付自105年6月1日起至110年7月31日止之
    不當得利15,128元，及自起訴狀繕本送達翌日即110年9月30
    日（卷第59頁）起至清償日止，按年息百分之5計算之利息
    ，並自110年8月1日起至返還第1項所示土地之日止，按月給
    付原告244元，均有理由。爰諭知如主文第2、3項所示。
五、原告陳明願供擔保請准宣告假執行，聲明第1項核無不合，
    爰酌定相當擔保金額准許之。至聲明第2、3項部分，依民事
    訴訟法第389條第1項第2款，本院應依職權宣告假執行。
六、訴訟費用負擔之依據：民事訴訟法第78條。
中　　華　　民　　國　　111 　年　　8 　　月　　 31 　日
                  民事第一庭  法　官  黃怡玲
以上正本係照原本作成。
如對本判決上訴，須於判決送達後20日內向本院提出上訴狀（須
附繕本）。如委任律師提起上訴者，應一併繳納上訴審裁判費。
中　　華　　民　　國　　111 　年　　8 　　月　　31　　日
　　　　　　　　　            書記官  陳映綺